臺中高等行政法院裁定
　　　　　　　　　　　　　　　　　　 96年度訴字第00009號
原　　　告　上二企業有限公司
代　表　人　甲○○
訴訟代理人　蕭仲達　會計師
被　　　告　財政部臺灣省中區國稅局
代　表　人　乙○○
訴訟代理人　丙○○
　　　　　　丁○○
上列當事人間因提供擔保事件，原告不服財政部中華民國95年10
月11日台財訴字第09500346410號訴願決定，提起行政訴訟。本
院裁定如下︰
　　主  文
原告之訴駁回。
訴訟費用由原告負擔。
　　事實及理由
一、緣原告因欠繳91年度營業稅，於95年3月29日檢附第三人楊
    金鎮所有坐落南投縣草屯鎮○○段245地號（重測後地號為
    新虎山段591地號），應有部分1/3之土地所有權狀影本，向
    被告所屬大屯稽徵所申請作為提起訴願應繳納半數稅款之擔
    保，以免被移送強制執行。案經被告所屬大屯稽徵所函請提
    供土地相關文件及該道路用地是否已經當地縣市政府列入徵
    收補償計畫及無產權糾紛等證明，原告迄未提出該證明，大
    屯稽徵所乃續於95年5月1日以中區國稅大屯四字第09500131
    04號函請提示該筆土地是否業已列為當地縣市政府徵收補償
    計畫之相關證明或另提供其他合法擔保品，原告認大屯稽徵
    所之復函係增設人民所無法控制之政府徵收補償計劃，形同
    拒絕原告之申請，乃向財政部提起訴願，經財政部以訴願逾
    期為由為不受理之決定，遂提起本撤銷訴訟，請求撤銷訴願
    決定及原處分。
二、原告起訴意旨略稱，查司法院釋字第400號解釋理由書闡釋
    ：「‧‧‧各級政府如因經費困難不能對前述道路用地全面
    徵收補償，亦應‧‧‧訂定確實可行之期限籌措財源逐年辦
    理，或以其他方法彌補其損失，諸如發行分期補償之債券、
    採取使用者收費制度、抵稅或以公有地抵償等以代替金錢給
    付‧‧‧」等語，按司法院解釋具有法律效力，依上開釋字
    第400號解釋意旨，人民本有以道路用地抵稅之權利，財政
    部87年9月30日台財稅第870700407號函釋，就無產權糾紛之
    道路用地，另外增設人民所無法控制之政府徵收補償計劃，
    違反司法院解釋甚明，該函依憲法第172條之規定自屬無效
    ，被告要求原告提出當地縣市政府對原告提供的擔保品已有
    徵收計畫及無產權糾紛證明，乃是增加法律所無之限制，且
    縣市政府有無徵收計畫，亦非人民所能左右。是以，原告以
    公共設施道路用地提供作為擔保，被告應無不准之理，請判
    決撤銷訴願決定及原處分，以維原告之權益云云。
三、被告答辯意旨略稱，本件原告所爭執之被告所屬大屯稽徵所
    95年5月1日中區國稅大屯四字第0950013104號函，係基於調
    查事實及證據之必要，及為維護納稅義務人權益，函請原告
    提供抵稅標的之道路用地相關經當地縣市政府列入徵收補償
    計畫且無產權糾紛等相關證明，或另行提供符合稅捐稽徵法
    規定之相當擔保品，作為原告提起訴願應繳納半數稅款之擔
    保，係命原告補正書函，仍俟原告補正中，一經原告配合調
    查補正相關文件，即可據以作成該申請案件准駁之行政處分
    ，系爭書函並非駁回原告之申請，故非行政處分，故無訴願
    之教示。原告遽對此項調查通知提起訴願及行政訴訟，其訴
    顯不合法，請駁回原告之訴等語。
四、查本件原告係因其申請以第三人之道路用地，作為其營業稅
    案件提起訴願時繳納半數之擔保，以免被移送強制執行。被
    告則以稅捐稽徵法第11條之1第4款規定：「本法所稱相當擔
    保，係指相當於擔保稅款之左列擔保品：‧‧‧四其他經財
    政部核准，易於變價及保管，且無產權糾紛之財產。」財政
    部遂以87年9月30日台財稅字第870700407號函釋稱，納稅義
    務人提供土地作為應納稅捐之擔保，依稅捐稽徵法第11條之
    1 第4款規定，須符合易於變價及保管，且無產權糾紛之條
    件，．．．申請提供作為擔保品者為道路用地，如尚未經當
    地縣市政府列入徵收補償計畫，與首開法條易於變價之規定
    不合，即不得作為欠稅之擔保，因認申請以道路用地作為擔
    保品者，必須經當地縣市政府列入徵收補償計畫，始符合稅
    捐稽徵法第11條之人所定之「易於變價」之條件，而得作為
    欠稅之擔保，而以系爭書函通知原告應提出其申請抵稅之道
    路用地，是否經當地縣市政府列入徵收補償計畫，且無產權
    糾紛之證明，或另行提供符合稅捐稽徵法規定之相當擔保品
    ，作為原告提起訴願應繳納半數稅款之擔保。此有系爭書函
    在卷可稽，並為兩造所不爭；而原告起訴意旨亦係訴請本院
    判決撤銷訴願決定及被告系爭行政處分，亦即原告係提起撤
    銷訴訟，並非主張被告對其申請之案件逾法定期間，迄未作
    成准駁之行政處分之課以義務訴訟，此亦有原告起訴狀及其
    於準備程序及言詞辯論之陳述在卷可按。從而，本件所應審
    究者為被告之系爭書函，是否為行政處分？原告能否對之提
    起撤銷訴訟？
五、按行政程序法第92條第1項規定：「本法所稱行政處分，係
    指行政機關就公法上具體事件所為之決定或其他公權力措施
    而對外發生法律效果之單方行政行為。」是依上開規定，必
    行政機關就公法上之決定，已對外發生「法律效果」者，始
    能謂之為行政處分。倘行政機關之決定，對外尚未「發生法
    律效果」，自非屬行政處分。本件原告以他人之道路用地，
    向被告所屬大屯稽徵所申請作為提起訴願應繳納半數稅款之
    擔保，以免被移送強制執行，被告所屬大屯稽徵所函請原告
    提供該道路用地是否已經當地縣市政府列入徵收補償計畫及
    無產權糾紛等證明，顯係依行政程序法第40條之規定，基於
    調查事實及證據之必要，要求當事人提供必要之文書、資料
    或物品；該書函並未使原告之權利發生法律上變動效果，依
    上說明自非屬行政處分。原告對非屬行政處分之系爭書函訴
    請本院判決撤銷，其訴自屬欠缺其他要件，而為不合法，且
    無從命原告補正，自應以裁定駁回之。本件訴願決定，以原
    告於95年5月3日收受被告系爭書函，延至至年6月12日始提
    起訴願，已逾30日之不變期間為由，為不受理之決定，未審
    酌被告系爭書函僅係命原告補正之書函，並非行政處分，因
    而未有不服該處分時，應如何提起行政救濟之教示，不能認
    為原告之訴願已逾法定不變期間，其訴願決定之理由尚有未
    洽。惟本件原告就非行政處分提起行政訴訟，請求本院判決
    撤銷，本院應以裁定駁回，已見前述，是本件尚無將訴願決
    定撤銷之必要，併予敘明。
據上論結，本件原告之訴為不合法，依行政訴訟法第107條第1項
第10款、第104條、民事訴訟法第95條、第78條，裁定如主文。
中 　　華 　　民　 　國　　96　　年　　4　　月　　3 　日
                 第三庭審判長法  官  王  茂  修
                             法  官  莊  金  昌
                             法  官  林  金  本
以上正本證明與原本無異。
如不服本裁定，應於裁定送達後10日內以書狀敘明理由，經本院
向最高行政法院提起抗告（須依對造人數附具繕本）；並應預繳
送達用雙掛號郵票390元（34元及5元郵票各10份)。
中　　 華　　 民　 　國　　96　　年　　4　　月　　9 　日
                             書記官　蔡  騰  德
